臺灣基隆地方法院交通事件裁定　　　　 96年度交聲字第196號
移送機關　　交通部公路總局臺北區監理所
異　議　人
即受處分人　甲○○
上列受處分人因違反道路交通管理處罰條例案件，對於交通部公
路總局臺北區監理所96年4 月30日所為之處分（原處分：北監自
裁字裁40─RA0000000號），聲明異議，本院裁定如下：
    主  文
異議駁回。
    理  由
一、原處分意旨略以：受處分人即異議人（下稱異議人）甲○○
    於民國（下同）96年2月10日下午3時58分駕駛車號5Ｅ-1443
    號自小客車（下稱系爭車輛）行經基隆市○○○路135 巷口
    處，為基隆市警察局設置於該路口之「微電腦闖紅燈及測速
    自動照相設備」攝得上揭自小客車於圓形紅燈已亮起37.6秒
    時，未停止於停止線後方，而車身超越停止線；又於圓形紅
    燈亮起39.4秒時，該車已行駛進入路口範圍內，且車身佔據
    行人穿越道，妨害行人通行之違規照片，經基隆市警察局（
    下稱舉發機關）以異議人有違反道路交通管理處罰條例第53
    條第1項規定之行為，掣單96年3月8日基警交字第RA0000000
    號舉發違反道路交通管理事件通知單予以舉發。嗣異議人於
    應到案日期前到案陳述意見，經原處分機關函請舉發單位調
    查結果，仍認異議人有上開違規行為，原處分機關乃依前揭
    道路交通管理處罰條例第53條第1項、第63條第1項第3款（
    原裁決書漏載「第1項第3款」）之規定及違反道路交通管理
    事件統一裁罰基準及處理細則第41條、第43條、第67條等規
    定，於96年4月30日以北監自裁字裁40─RA0000000號裁決書
    裁處罰鍰新臺幣（下同）2,700元，並記違規點數3點，於法
    並無不合等語。
二、聲明異議意旨略以：1.異議人於96年2月10日下午3時58分駕
    駛車號5E-1443號自小客車行經基隆市○○○路135巷口原本
    停止於停止線前，因該路口設計瑕疵，上下有兩組燈號，紅
    綠燈下面之號誌燈閃動變燈，致誤判為綠燈，向前滑行至斑
    馬線，始發現仍為紅燈即煞車停止，直至綠燈才通過，並無
    闖紅燈之情形；2.舉發機關回覆處分機關96年4 月11日基警
    交字第0960010453號函所引之3 種條款有違反交通規則，與
    闖紅燈條款有別，適用法規顯有錯誤，足見異議人要無闖紅
    燈之故意云云。
三、按停止線用以指示行駛車輛停止之界線，車輛停止時，其前
    懸部分不得伸越該線；又車輛面對圓形紅燈表示禁止通行，
    不得超越停止線或進入路口，道路交通標誌標線號誌設置規
    則第170條、第206條第5款第1目定有明文。且汽車行駛至交
    岔路口，其行進、轉彎，應遵守燈光號誌或交通指揮人員之
    指揮，遇有交通指揮人員指揮與燈光號誌並用時，以交通指
    揮人員之指揮為準，道路交通安全規則第102條第1 項第1款
    亦明定之。故汽車駕駛人，行經有燈光號誌管制之交岔路口
    闖紅燈者，處新臺幣（下同）1, 800元以上5,400 元以下罰
    鍰，道路交通管理處罰條例（下稱同條例）第53條第1 項亦
    揭諸甚明。
四、經查：
    (一)、本件異議人所有之系爭車輛於96年2月10日下午3時58分
        行經基隆市○○○路135 巷口，經舉發機關設置於該路
        口之「微電腦闖紅燈及測速自動照相設備」攝得異議人
        闖越該設有燈光管制號誌之交叉路口，嗣經舉發機關掣
        單舉發，此有96年3月8日基隆市警察局基警交字第RA00
        00000號舉發違反道路交通管理事件通知單影本1件、基
        隆市警察局96年4 月11日基警交字第0960010453號函影
        本1件及採證照片2幀附卷可稽。
    (二)、查異議人主張伊行經基隆市○○○路135 巷口時，因該
        路口設計有瑕疵，上下有兩組號誌燈，且當時因為紅綠
        燈下面的號誌燈閃動變燈，致誤判為綠燈，而向前滑行
        至斑馬線始發現仍為紅燈即煞車停止之情云云，經本院
        於96年7月17日上午9時以公務電話電請舉發機關拍攝基
        金一路135 巷口現場照片，發現採證照片上所示同一位
        置只有一行車管制燈號，及其下方有遵18標誌和危三類
        標記外，更無發現有如異議人所指之任何號誌燈存在之
        事實，此有基金一路135巷口現場採證照片4幀在卷可稽
        ，是以異議人前開所辯，應非事實，要無可信之處。
    (三)、至異議人於雖又辯稱，伊依據交通部82年4 月22日交路
        （82）字第009811號函示，伊無闖紅燈之故意，且無穿
        越路口至銜接路段（闖紅燈）之事實，復以若採舉發機
        關96年4 月11日基警交字第0960010453號函所採認定闖
        紅燈認定標準無啻鼓勵駕駛人既然被拍照停止於斑馬線
        就可穿越路口通過，蓋以2 者間所受處分皆相同云云。
        惟按交通部82年4 月22日交路字第009811號函示「闖紅
        燈」認定標準，乃係為恐凡超越停止線即遽論處「闖紅
        燈」，則恐難為一般大眾所接受，亦非「道路交通管理
        處罰條例」當初立法精神。故為促使駕駛人回歸於對標
        線之認知，同時兼顧執法技術層面與大眾接受程度，茲
        就圓形紅燈時超越停止線或闖紅燈行為之認定設定標準
        ，以為執法單位參考，其重要內容如下：（一）車輛面
        對圓形紅燈時仍逕予穿越路口至銜接路段，含左轉、直
        行、迴轉及右轉（依箭頭綠燈允許行駛者除外）即視為
        闖紅燈之行為（本院按：95年7月1日修正施行之道路交
        通管理處罰條例第5條第2項增訂：「前項紅燈右轉行為
        者，處新臺幣600元以上1,800元以下罰鍰」，該項之增
        定，業將紅燈右轉行為排除在闖紅燈之定義之外）。
        (二)有繪設路口範圍者：車輛無視於紅燈警示，有穿越
        路口之意圖，而車身已伸入路口範圍亦視同闖紅燈；若
        僅伸越停止線而未達路口範圍者，則視為不遵守標線指
        示。（可以處罰條例第60條第3項之規定處分之。(三)
        無繪設路口範圍者：以車輛無視於紅燈號誌，而有穿越
        路口之企圖，其車身並已伸越停止線並足以妨害其他方
        向人（若有行人穿越道）、車通行者亦以闖紅燈論處；
        若僅車身伸越停止線則以不遵守標線指示視之。
        (四)目前交岔路口已繪設網狀黃線區者暫以該範圍視作
        路口，未繪設者請公路主管機關依內政部警政署65年2
        月16日警署交字第00249 號函之規定，視路況車況繪設
        路口範圍。(五)另路口設有照相設施者並請有關單位依
        會議結論之認定標準配合調整以更能明確認定。末按，
        主管機關基於職權因執行特定法律之規定，得為必要之
        釋示，以供本機關或下級機關所屬公務員行使職權時之
        依據，此即「解釋性行政規則」（司法院大法官釋字第
        548 號解釋參照），又上開函釋既為道路交通管理處罰
        條例第8 條所定之公路主管機關（交通部公路總局各區
        監理所監理站）之上級機關交通部所發布，其對該條例
        所為之釋示自有上開「解釋性行政規則」之效力，足堪
        為各級機關適用法律及民眾認知執法機關適用法律意見
        之參考。本件依卷附該次採證照片2幀所示：(1)第1幀係
        異議人駕駛系爭車輛正行經基金一路135 巷口（無繪設
        路口範圍）之停止線（後輪已在停止線上），系爭車輛
        後方剎車燈有亮起，第2 幀則係該系爭車輛已向前行駛
        並超越停止線至交叉路口範圍，且其車身佔據於行人穿
        越道上(2)又依該2 幀照片所示，異議人所駕駛之系爭車
        輛行駛方向上方之燈光號誌為紅燈，而採證照片中符號
        數據所代表之意涵，其中「R376」、「R394」係表示紅
        燈之時間，即照片上顯示異議人係於紅燈亮起後37.6秒
        時，未立即停止於停止線後方，已超越車輛停止線闖紅
        燈行駛，嗣於紅燈亮起39.4秒時，仍向前繼續動態行駛
        至行人穿越道上，尚未進入交叉路口中心區○○○○○
        路口至「銜接路段」），是以，紅燈於亮起37.6秒後，
        就一般客觀用路人而言已足辨識燈光號誌之現時狀態，
        復以系爭車輛前方更無其他車輛或足以屏障辨識行車燈
        光管制號誌之物存在，然系爭車輛仍繼續向前行駛至紅
        燈亮起39.4秒時始完全停止於該處交叉路口，顯見系爭
        車輛於紅燈亮起37.6秒至39.4秒間無視於紅燈且有穿越
        道路之企圖，車身佔據行人穿越道，其情更達足以妨害
        行人通行，系爭車輛依上揭交通部82年4 月22日交路字
        第009811號函示，雖未達「穿越路口至銜接路段」之「
        闖紅燈」標準，惟核與上揭同函示第(三)點「無繪設路口
        範圍者：以車輛無視於紅燈號誌，而有穿越路口之企圖
        ，其車身並已伸越停止線並足以妨害其他方向人（若有
        行人穿越道）、車通行者亦以闖紅燈論處」之情形相符
        。是異議人非但曲解「闖越紅燈」之意，並有以不同行
        為態樣之前次違規比復援引以減輕其責之謬誤。況且，
        駕駛人使用道路時，本有隨時注意道路交通標誌、號誌
        之義務，以維眾人行車秩序；而各種交通標誌所代表之
        意義，道路交通標誌標線號誌設置規則復設有統一之規
        定，自不容駕駛人任憑己意解釋違規態樣之意涵。矧道
        路交通之相關法規或函釋其目的均係為加強道路交通管
        理、維護交通秩序、確保交通安全，進而保障所有用路
        人之生命、身體、財產法益之完整不受侵害，至於有關
        汽車駕駛人行經有燈光號誌管制交叉路口闖紅燈之相關
        禁止規範或其認定標準更係為保障他向道路用路人上揭
        法益之完整與優先路權，設執法機關對汽車駕駛人之闖
        紅燈行為加以舉發，其認定標準係基於道路交通之相關
        法規或函釋，即難指其為不法甚或鼓勵業已違規闖紅燈
        之汽車駕駛人去擴大違法之程度，縱車輛面對圓形紅燈
        時仍逕予穿越路口至銜接路段，含左轉、直行、迴轉及
        右轉（依箭頭綠燈允許行駛者除外）之闖紅燈行為與無
        繪設路口範圍者，以車輛無視於紅燈號誌，而有穿越路
        口之企圖，其車身並已伸越停止線並足以妨害其他方向
        人（若有行人穿越道）、車通行者亦以闖紅燈論處，該
        二者所受之行政罰效果相同。故異議人所為之置辯，純
        為脫免卸責之詞，更無法理之根據，要無足採。異議人
        行經有燈光號誌管制之交叉路口闖紅燈之行為足堪認定
        。
五、綜上所述，異議人違規之行為堪可認定，原處分機關據以援
    引上開規定，裁處異議人罰鍰2,700元，並記違規點數3點，
    核無違誤或不當，本件異議為無理由，應予駁回。
據上論斷，應依道路交通案件處理辦法第19條，裁定如主文。
中　　華　　民　　國　　96　　年　　7 　　月　　30　　日
                  交通法庭法    官  齊潔
以上正本證明與原本無異。
對於本件裁定如有不服，應於送達後5日內， 向本院提出抗告書
狀，敘述抗告之理由，抗告於臺灣高等法院。
中　　華　　民　　國　　96　　年　　7 　　月　　30　　日
                          書 記 官  潘端典
